---
title: "Untitled"
format: html
editor: visual
---

**Librerias**

```{r}
library(MuMIn)
library(car)
library(corrplot)
library(dplyr)
library(ggplot2)
library(ggplot2)
library(haven)
library(lubridate)
library(lubridate)
library(sf)
library(stats)
library(writexl)
```

**Limpieza de datos**

```{r}
#Importando datos
BD1_sav <- read_sav("Registro_casos 1.sav")
write_xlsx(BD1_sav, "BD1.xlsx")
BD2_sav <- read_sav("Registro_casos 2.sav")
write_xlsx(BD2_sav, "BD2.xlsx")
#Quitando variables diferentes (no en común)
columnas_tabla1 <- colnames(BD1_sav)
columnas_tabla2 <- colnames(BD2_sav)
##Identificar columnas diferentes
columnas_diferentes <- setdiff(union(columnas_tabla1, columnas_tabla2), intersect(columnas_tabla1, columnas_tabla2))
##Eliminando las columnas que son diferentes entre base de datos 
BD1 <- BD1_sav[, !(names(BD1_sav) %in% columnas_diferentes)]
BD2 <- BD2_sav[, !(names(BD2_sav) %in% columnas_diferentes)]
#Filtrando datos por solo violencia psicológica
##Filtro 2: sexo de victima -> mujeres
BD1<-BD1[BD1$SEXO_VICTIMA==0,]
BD2<-BD2[BD2$SEXO_VICTIMA==0,]
#Jundanto base de datos en una tabla 
BD1 <- as.data.frame(lapply(BD1,as.character))
BD2 <- as.data.frame(lapply(BD2,as.character))
BD_2023 <- rbind(BD1,BD2)#mujeres que sufrieron de violencia
#separando la población: Menores de edad
BD_2023<-BD_2023[BD_2023$EDAD_VICTIMA<=18,]
#Agregando semanas epidemiodológicas
BD_2023<- BD_2023 %>%
  mutate(
    semana_epidemiologica = epiweek(FECHA_INGRESO),
    año_epidemiologico = ifelse(month(FECHA_INGRESO) == 12 & epiweek(FECHA_INGRESO) == 1, year(FECHA_INGRESO) + 1, year(FECHA_INGRESO))
  )


columnas_deseadas <- c(1,2,19,20,21,27,28,29,30,33,34,35,37,38,44,57,58,59,60,61,63,64,65,66,69,70,126,127,129,131,153,156,157,160,161,162,163,164,165)
BD_2023 <- BD_2023 %>%
  select_if(names(.) %in% names(.)[columnas_deseadas])

#Convirtiendo los tipos de datos a numéricos menos el CEM y fecha de ingreso
BD_2023 <- BD_2023 %>% mutate(across(-c(1, 3), as.numeric))


```

**Gráficos**

```{r}
df0 <- data.frame(value = BD_2023[BD_2023$TIPO_VIOLENCIA!=3,], group = "Otras formas de violencia")
df3 <- data.frame(value = BD_2023[BD_2023$TIPO_VIOLENCIA==3,], group = "Sexual")
df <- rbind(df3,df0)
ggplot(data=df, aes(x=value.semana_epidemiologica,fill=group))+
  geom_histogram(position = "dodge",alpha=0.8, bins = 12)+
  labs(x="Semana epidemiológicas 2023",y="Cantidad de casos")+
  ggtitle(label="Formas de violencia en niñas menores por semana epidemiológica en el 2023")+
  scale_fill_manual(values = c("yellow","red"))
  scale_x_continuous(breaks = seq(1, 52, by = 12)) +
  scale_y_continuous(breaks = seq(0, 1000, by = 500))
```

```{r}
#frecuencia relativa de casos de violencia sexual por departamento
resumen <- BD_2023 %>%
  group_by(DPTO_DOMICILIO) %>%
  summarise(count = n())
```

```{r}
#names(BD_2023)
peru_departamentos <- st_read(dsn = "dp.shp")

names(resumen)[1]="OBJECTID"
resumen$OBJECTID<-as.numeric(resumen$OBJECTID)

peru_casos <-inner_join(peru_departamentos, resumen, by = "OBJECTID")

ggplot() +
  geom_sf(data = peru_casos, aes(fill = count)) +
  scale_fill_gradient2(name = "Casos", low = "white", mid = "pink", high = "red", midpoint = median (peru_casos$count)) +  # Define un color de punto medio +
  theme_minimal() +
  labs(title = "Mapa de Calor de Casos de Violencia Sexual por Departamento en Perú",
       subtitle = "Fuente: Proyecto aurora",
       ) +
  theme(
    axis.title = element_blank(),
    axis.text = element_blank(),
    axis.ticks = element_blank()
  )
```

```{r}
datos <- read_excel("Reporte1.xlsx")

columna_para_unir <- datos %>% select(OBJECTID,Mujeres)
peru_casos <- left_join(peru_casos, columna_para_unir, by = "OBJECTID")
peru_casos<- peru_casos %>%mutate(R_count = round((count / Mujeres)*1000,1))
```

```{r}
{r}
ggplot() +
  geom_sf(data = peru_casos, aes(fill = R_count)) +
  scale_fill_gradient2(name = "Casos de violencia sexual por cada 1000 muejres", low = "white", mid = "pink", high = "red", midpoint = median (peru_casos$R_count)) +  # Define un color de punto medio +
  theme_minimal() +
  labs(title = "Mapa de calor de cantidad relativa de casos de Violencia Sexual por cada 1000 mujeres",
       subtitle = "Fuente: Proyecto aurora",
       ) +
  theme(
    axis.title = element_blank(),
    axis.text = element_blank(),
    axis.ticks = element_blank()
  )
```

```{r}
BD_2023
names(BD_2023)
```

**ANÁLISIS DESCRIPTIVO**

Descripción general de las variables numéricas

```{r}
BD_2023<-BD_2023[BD_2023$EDAD_VICTIMA<=18,]
BD_2023$EDAD_VICTIMA <- as.numeric(BD_2023$EDAD_VICTIMA)
summary(BD_2023)
```

Análisis de datos perdidos

```{r}
# Evalue datos faltantes
sum(is.na(BD_2023))

# Porcentaje de datos perdidos
mean(is.na(BD_2023)) * 100
```

Perfil del agresor

```{r}
#Edad del agresor (análizar normalidad)
summary(BD_2023$EDAD_AGRESOR)
table(BD_2023$EDAD_AGRESOR)

#Sexo del agresor (H=1,M=0)
table(BD_2023$SEXO_AGRESOR)

#Nivel educativo del agresor (1-12, con orden)
table(BD_2023$NIVEL_EDUCATIVO_AGRESOR)

#¿Es la primera vez que agrede?
table(BD_2023$PRIMERA_VEZ_AGREDE)

#¿Vive con la víctima? (Si=1,No=0,A veces=2)
table(BD_2023$AGRESOR_VIVE_CASA_VICTIMA)

#¿El agresor trabaja? (Si=1, No=0)
table(BD_2023$TRABAJA_AGRESOR)

#Tipo de violencia ejercida (0=VE,1=VP,2=VF,3=VS)
table(BD_2023$TIPO_VIOLENCIA)

#Situación legal del agresor (?)
table(BD_2023$SITUACION_AGRESOR)

#Vinculo agresor victima (1=VP, 2=VF,3=NV)
table(BD_2023$VINCULO_AGRESOR_VICTIMA)

```

Perfil de la víctima

```{r}
#Edad de la víctima
summary(BD_2023$EDAD_VICTIMA)
table(BD_2023$EDAD_VICTIMA)


#¿La víctima está gestando? (0-1)
table(BD_2023$VICTIMA_GESTANDO)

#Etnia de la víctima (1-9, sin orden)
table(BD_2023$ETNIA_VICTIMA)

#Estado civil victima
table(BD_2023$ESTADO_CIVIL_VICTIMA)

#Nivel educativo de la victima (1-12, con orden)
table(BD_2023$NIVEL_EDUCATIVO_VICTIMA)

#¿La victima estudia? (Si=1, No=0)
table(BD_2023$ESTUDIA)

#¿La victima trabaja? (Si=1,No=0)
table(BD_2023$TRABAJA_VICTIMA)

#¿La víctima presenta alguna discapacidad? (Si=1,No=0)
table(BD_2023$DISCAPACIDAD_VICTIMA)

```

```{r}
BD_2023 <- BD_2023 %>%
  mutate(EDAD_VICTIMA = ifelse(EDAD_VICTIMA > 18 | EDAD_VICTIMA < 0, NA, EDAD_VICTIMA)) %>%
  filter(!is.na(EDAD_VICTIMA))

#Edad de la víctima
summary(BD_2023$EDAD_VICTIMA)
table(BD_2023$EDAD_VICTIMA)
```

Análisis de normalidad

Las únicas variables continuas que encontramos en nuestra base de datos son las variables de edad, las demás son variables categóricas dicotómicas (0 y 1) o politómicas. Por lo tanto, las únicas variables que podrán pasar por un análisis de normalidad son las variables: EDAD_VICTIMA y EDAD_AGRESOR.

```{r}
#Edad de la víctima
qqnorm(BD_2023$EDAD_VICTIMA)
qqline(BD_2023$EDAD_VICTIMA, col = "red")
boxplot(BD_2023$EDAD_VICTIMA)
ggplot(BD_2023, aes(x = EDAD_VICTIMA)) + 
  geom_histogram(aes(y = ..density..),
                 colour = 1, fill = "white") +
    geom_density(alpha=.2, fill="#FF6666") + 
  labs (y= "Densidad", x="Edad de la víctima (años)")

#Edad del agresor
qqnorm(BD_2023$EDAD_AGRESOR)
qqline(BD_2023$EDAD_AGRESOR, col = "green")
boxplot(BD_2023$EDAD_AGRESOR)
ggplot(BD_2023, aes(x = EDAD_AGRESOR)) + 
  geom_histogram(aes(y = ..density..),
                 colour = 1, fill = "grey") +
    geom_density(alpha=.2, fill="#FF6666") + 
  labs (y= "Densidad", x="Edad del agresor (años)")
```

Interpretación: Ninguna de las variables cuenta con una distribución normal, pues como podemos observar en el caso de la edad de la víctima.....

**Evento de interés**

```{r}
BD_2023$VIOLENCIA_SEXUAL<-ifelse(BD_2023$TIPO_VIOLENCIA == 3,1,0)
table(BD_2023$VIOLENCIA_SEXUAL)

```

## Hipótesis

-   Para la prueba de chi-cuadrado:
    -   H0 - Hipótesis Nula: NO existe una asociación entre las dos variables categóricas (son independientes)

    -   H1 - Hipótesis Alternativa: Existe una asociación entre las variables catégoricas.

    -   Nuestro estudio:

        -   H0: No existe asociación entre el género de la víctima y el tipo de violencia experimentada.
        -   H1: Existe una asociación entre el género de la víctima y el tipo de violencia experimentada.

```{r}
# Ejemplo para género y tipo de violencia
tabla_contingencia <- table(BD_2023$SEXO_VICTIMA, BD_2023$TIPO_VIOLENCIA)
resultado_chi <- chisq.test(tabla_contingencia)
print(resultado_chi)

# Si alguna celda tiene menos de 5 observaciones, usar Fisher:
if(min(resultado_chi$expected) < 5) {
  resultado_fisher <- fisher.test(tabla_contingencia)
  print(resultado_fisher)
}
```

Interpretación:

-   El p_value es mucho menor que el nivel de significancia típico de 0.05, lo que indica de que rechazaremos la hipótesis nula, pero que aún no hay evidencia científica para sugerir una asociación entre las variables.

Para encontrar profundizar esta asociación nos enfocaremos en nuestro evento de interés -\> Violencia Sexual contra mujeres menores de 18 años

```{r}
# Función para realizar pruebas chi-cuadrado para variables categóricas
chi_square_test <- function(var) {
  tbl <- table(BD_2023[[var]], BD_2023$VIOLENCIA_SEXUAL)
  test <- chisq.test(tbl)
  return(list(table = tbl, test = test))
} 

# Función para realizar pruebas de Mann-Whitney para variables numéricas
mann_whitney_test <- function(var) {
  test <- wilcox.test(BD_2023[[var]] ~ BD_2023$VIOLENCIA_SEXUAL)
  return(test)
}

# Variables categóricas
cat_vars <- c("VICTIMA_GESTANDO", "ETNIA_VICTIMA", "ESTADO_CIVIL_VICTIMA", 
              "NIVEL_EDUCATIVO_VICTIMA", "ESTUDIA", "TRABAJA_VICTIMA", 
              "DISCAPACIDAD_VICTIMA", "SEXO_AGRESOR", "NIVEL_EDUCATIVO_AGRESOR", 
              "TRABAJA_AGRESOR", "AGRESOR_VIVE_CASA_VICTIMA", "SITUACION_AGRESOR", 
              "VINCULO_AGRESOR_VICTIMA")

# Variables numéricas
num_vars <- c("EDAD_VICTIMA", "EDAD_AGRESOR")

# Realizar pruebas
cat_results <- lapply(cat_vars, chi_square_test)
cat_results
num_results <- lapply(num_vars, mann_whitney_test)
num_results

```

Hipótesis Nula (H0) La hipótesis nula establece que no hay asociación entre las dos variables categóricas. Es decir, las variables son independientes. H0: Las variables son independientes

Hipótesis Alternativa (H1) La hipótesis alternativa establece que hay una asociación entre las dos variables categóricas. Es decir, las variables no son independientes. H1: Las variables no son independientes

Interpretación de los Resultados

-   Si el valor p es menor que el nivel de significancia (por ejemplo, (p_value=0.05), se rechaza la hipótesis nula. Esto sugiere que hay suficiente evidencia para concluir que existe una asociación entre las dos variables categóricas.

-   Si el valor p es mayor que el nivel de significancia, no se rechaza la hipótesis nula. Esto sugiere que no hay suficiente evidencia para concluir que existe una asociación entre las dos variables categóricas.

Interpretación de resultados:

-   VICTIMA_GESTANDO:

    ```         
    p-value < 2.2e-16
    ```

-   ETNIA_VICTIMA

    ```         
    p-value = 1.286e-07
    ```

-   ESTADO_CIVIL_VICTIMA

````         
```         
 p-value = 0.007821
```
````

-   NIVEL_EDUCATIVO_VICTIMA

    ```         
    p-value < 2.2e-16
    ```

-   ESTUDIA

    ```         
    p-value < 2.2e-16
    ```

-   TRABAJA_VICTIMA

    ```         
     p-value < 2.2e-16
    ```

-   DISCAPACIDAD_VICTIMA

    ```         
    p-value = 8.841e-07
    ```

-   SEXO_AGRESOR

    ```         
    p-value < 2.2e-16
    ```

-   NIVEL_EDUCATIVO_AGRESOR

    ```         
    p-value < 2.2e-16
    ```

-   TRABAJA_AGRESOR

    ```         
    p-value < 2.2e-16 
    ```

-   AGRESOR_VIVE_CASA_VICTIMA

    ```         
    p-value < 2.2e-16
    ```

-   SITUACION_AGRESOR

    ```         
     p-value = 9.193e-05
    ```

-   VINCULO_AGRESOR_VICTIMA

    ```         
    p-value < 2.2e-16
    ```

```{r}
library(ggplot2)
BD_2023$VIOLENCIA_SEXUAL <- factor(BD_2023$VIOLENCIA_SEXUAL, levels = c(0, 1), labels = c("No", "Sí"))
# Para variables numéricas
for (var in num_vars) {
  p <- ggplot(BD_2023, aes(x = VIOLENCIA_SEXUAL, y = .data[[var]])) +
    geom_boxplot() +
    labs(title = paste("Distribución de", var, "por Violencia Sexual"),
         x = "Violencia Sexual", y = var) +
    theme_minimal()
  print(p)
}


# Para una variable categórica (ejemplo)
ggplot(BD_2023, aes(x = NIVEL_EDUCATIVO_VICTIMA, fill = VIOLENCIA_SEXUAL)) +
  geom_bar(position = "fill") +
  labs(title = "Proporción de Violencia Sexual por Nivel Educativo de la Víctima",
       x = "Nivel Educativo", y = "Proporción") +
  theme_minimal() +
  theme(axis.text.x = element_text(angle = 45, hjust = 1))
```

Interpretación de resultados:

1.  Para las variables númericas
    1.  Boxplot de Edad de las víctimas por violencia sexual (evento de interés)
    2.  Medianta (-): Las medianas de edad de las víctimas de violencia sexual ("Sí") y las que no han sufrido ("No") son muy similares, aprox en los 14 años.
    3.  IQR: Hay más variabilidad en las edades de las víctimas que no han sufrido violencia sexual.
    4.  Valores atípicos: Tenemos la presencia de algunos de ellos en edades muy bajas en ambos grupos, esto indica casos ailados de víctimas muy jóvenes.
    5.  Conclusión: Dado que la distribución de las edades de las víctimas que han sufrido violencia sexual es más estrecha, esto sugiere que la violencia sexual puede estar afectando de manera desproporcionada a un rango de edades más específico.

## Regresión logística:

### Selección de variables

Este permite modelar la probabilidad de que ocurra un evento binario (en nuestro estudio: Sufrir violencia sexual) en función de una o más variables predictoras (pueden se categóricas o continuas)

¿A qué variables utilizaremos una regresión logística binomial? - Víctima: - "VICTIMA_GESTANDO" - "ESTUDIA" - "TRABAJA_VICTIMA" - "DISCAPACIDAD_VICTIMA" - Agresor: - "SEXO_AGRESOR" - "TRABAJA_AGRESOR"

¿A qué variables utilizaremos una regresión logística multinomial? - Víctima: - "ETNIA_VICTIMA" - "ESTADO_CIVIL_VICTIMA" - "NIVEL_EDUCATIVO_VICTIMA" - Agresor: - "NIVEL_EDUCATIVO_AGRESOR" - "AGRESOR_VIVE_CASA_VICTIMA" - "SITUACION_AGRESOR" - "VINCULO_AGRESOR_VICTIMA"

## Analisis de correlación

Para identificar cuáles pueden ser los mejores predictores para el modelo

```{r}

# Usando nombres de columnas como índices
Dataimport <- BD_2023[, c("VIOLENCIA_SEXUAL", "VICTIMA_GESTANDO", "ESTUDIA", "TRABAJA_VICTIMA", 
                          "DISCAPACIDAD_VICTIMA", "SEXO_AGRESOR", "TRABAJA_AGRESOR", "ETNIA_VICTIMA", 
                          "ESTADO_CIVIL_VICTIMA", "NIVEL_EDUCATIVO_VICTIMA", "NIVEL_EDUCATIVO_AGRESOR", 
                          "AGRESOR_VIVE_CASA_VICTIMA", "SITUACION_AGRESOR", "VINCULO_AGRESOR_VICTIMA")]

# Verificar las primeras filas del DataFrame resultante
head(Dataimport)



```

```{r}
library(ggcorrplot)
library(dplyr)
library(magrittr)
# Paso 1: Crear la matriz del modelo
model_matrix <- model.matrix(~0+., data=Dataimport)

# Paso 2: Calcular la correlación
cor_matrix <- cor(model_matrix, use="pairwise.complete.obs")

# Paso 3: Crear el gráfico
ggcorrplot(cor_matrix, show.diag=FALSE, type="lower", lab=TRUE, lab_size=2)
```

Análisis de correlación:

-   "ESTUDIA": Muestra una correlación positiva débil a moderada (0.17) con la violencia sexual.

-   "DISCAPACIDAD_VICTIMA": Muestra una correlación positiva débil (0.05) con la violencia sexual.

-   "SEXO_AGRESOR": Tiene una correlación positiva (0.36), lo que podría indicar una ligera relevancia predictiva.

-   "VINCULO_AGRESOR_VICTIMA": Muestra una correlación positiva a alta (0.54), sugiriendo que el nivel educativo de la víctima podría ser un factor predictor muy importante.

### Selección de variables

Utilizaremos solo 4 variables para la regresión:

| Variable                |     
|:------------------------|
| ESTUDIA                 |     
| DISCAPACIDAD_VICTIMA    |     
| SEXO_AGRESOR            |       
| VINCULO_AGRESOR_VICTIMA |       


Guardamos las 4 variables en el objeto "Data_Final".

```{r}
# Primero, verifiquemos los niveles actuales de la variable
print(table(Dataimport$VIOLENCIA_SEXUAL))
# Convertir la variable a factor si aún no lo es
Dataimport$VIOLENCIA_SEXUAL <- as.factor(Dataimport$VIOLENCIA_SEXUAL) 
# Convertir la variable a numérica (0 y 1)
Dataimport$VIOLENCIA_SEXUAL_BINARIA <- as.numeric(Dataimport$VIOLENCIA_SEXUAL == "Sí")
# Verificar la nueva codificación
print(table(Dataimport$VIOLENCIA_SEXUAL_BINARIA))
Data_Final <- Dataimport %>%
  select(VIOLENCIA_SEXUAL_BINARIA, ESTUDIA, DISCAPACIDAD_VICTIMA, SEXO_AGRESOR, VINCULO_AGRESOR_VICTIMA) %>%
  mutate(across(everything(), ~ ifelse(is.na(.), 0, .)))
```

### Método Forward

#### Modelo nulo

Corremos un modelo nulo.

```{r}
modelo_nulo = glm(VIOLENCIA_SEXUAL_BINARIA ~ 1,
                 data=Data_Final,
                 family = poisson)

summary(modelo_nulo)
```

Definimos y calculamos el ajuste del modelo.

```{r}
# Modelo nulo
modelo_nulo <- glm(VIOLENCIA_SEXUAL_BINARIA ~ 1,
                   data = Data_Final,
                   family = poisson)

summary(modelo_nulo)

library(AICcmodavg)

# Método Forward - Comenzando con el modelo nulo
modelo_0 <- list(modelo_nulo)
mod.names0 <- c('Modelo_Nulo')

# Calcular el AIC del modelo nulo
aictab(cand.set = modelo_0, modnames = mod.names0)
```

El AIC del modelo nulo es 58609.31.

```{r}
0.04*58609.31
```


#### Modelos de primer orden

Realizamos nuestro primer modelo de primer orden.

```{r}
# Cargar librerías necesarias
library(AICcmodavg)
library(sandwich)
library(lmtest)

# Modelo nulo
modelo_nulo <- glm(VIOLENCIA_SEXUAL_BINARIA ~ 1,
                   data = Data_Final,
                   family = poisson)
summary(modelo_nulo)

# Calcular el AIC del modelo nulo
modelo_0 <- list(modelo_nulo)
mod.names0 <- c('Modelo_Nulo')
aictab(cand.set = modelo_0, modnames = mod.names0)

# Función para obtener razón de prevalencia e IC robusto
get_robust_pr <- function(modelo) {
  coef_rob <- coeftest(modelo, vcov = sandwich)
  exp(cbind(PR = coef_rob[, "Estimate"],
             LowerCI = coef_rob[, "Estimate"] - 1.96 * coef_rob[, "Std. Error"],
             UpperCI = coef_rob[, "Estimate"] + 1.96 * coef_rob[, "Std. Error"]))
}

# Modelos de primer orden
modelo_1.1 <- glm(VIOLENCIA_SEXUAL_BINARIA ~ ESTUDIA, data = Data_Final, family = poisson)
summary(modelo_1.1)
get_robust_pr(modelo_1.1)

modelo_1.2 <- glm(VIOLENCIA_SEXUAL_BINARIA ~ DISCAPACIDAD_VICTIMA, data = Data_Final, family = poisson)
summary(modelo_1.2)
get_robust_pr(modelo_1.2)

modelo_1.3 <- glm(VIOLENCIA_SEXUAL_BINARIA ~ SEXO_AGRESOR, data = Data_Final, family = poisson)
summary(modelo_1.3)
get_robust_pr(modelo_1.3)

modelo_1.4 <- glm(VIOLENCIA_SEXUAL_BINARIA ~ VINCULO_AGRESOR_VICTIMA, data = Data_Final, family = poisson)
summary(modelo_1.4)
get_robust_pr(modelo_1.4)

# Comparación de AIC
models1 <- list(modelo_1.1, modelo_1.2, modelo_1.3, modelo_1.4)
mod.names1 <- c('st.estudia', 'st.discapacidadvictima', 'st.sexoagresor', 'st.vinculoagresorvictima')
aictab(cand.set = models1, modnames = mod.names1)
```

1. Modelo nulo:
   - AIC: 58609
   - No proporciona información sobre factores asociados.

2. Modelo con ESTUDIA:
   - AIC: 58136 (mejor que el modelo nulo)
   - Razón de Prevalencia (PR) para ESTUDIA: 1.54 (IC 95%: 1.49 - 1.59)
   - Interpretación: Las personas que estudian tienen 1.54 veces más probabilidad de reportar violencia sexual en comparación con las que no estudian.

3. Modelo con DISCAPACIDAD_VICTIMA:
   - AIC: 58601 (ligeramente mejor que el modelo nulo)
   - PR para DISCAPACIDAD_VICTIMA: 1.22 (IC 95%: 1.14 - 1.30)
   - Interpretación: Las personas con discapacidad tienen 1.22 veces más probabilidad de reportar violencia sexual.

4. Modelo con SEXO_AGRESOR:
   - AIC: 54981 (mejora significativa respecto al modelo nulo)
   - PR para SEXO_AGRESOR: 11.91 (IC 95%: 10.51 - 13.50)
   - Interpretación: Cuando el agresor es hombre, la probabilidad de violencia sexual reportada es 11.91 veces mayor que cuando es mujer.

5. Modelo con VINCULO_AGRESOR_VICTIMA:
   - AIC: 53762 (el mejor modelo de los presentados)
   - PR para VINCULO_AGRESOR_VICTIMA: 2.46 (IC 95%: 2.42 - 2.50)
   - Interpretación: Por cada unidad de aumento en la escala de vínculo agresor-víctima, la probabilidad de violencia sexual reportada aumenta 2.46 veces.

Comparación de modelos:
El modelo con VINCULO_AGRESOR_VICTIMA tiene el AIC más bajo (53761.76), seguido por el modelo con SEXO_AGRESOR (54981.48). Esto sugiere que estas dos variables son las más importantes para explicar la variabilidad en la violencia sexual reportada.

Todos los modelos muestran asociaciones estadísticamente significativas (p < 0.001) entre las variables predictoras y la violencia sexual.



Calculamos el intervalo de confianza de los coeficientes.

```{r}
library(ggplot2)
library(broom)
library(dplyr)
library(forcats)

# Función para extraer resultados y preparar para el gráfico
get_results <- function(modelo, var_name) {
  res <- get_robust_pr(modelo)
  data.frame(
    Variable = var_name,
    PR = res[2, "PR"],  # Asumiendo que queremos el segundo coeficiente (no el intercepto)
    LowerCI = res[2, "LowerCI"],
    UpperCI = res[2, "UpperCI"]
  )
}

# Combinar resultados de todos los modelos
results <- rbind(
  get_results(modelo_1.1, "ESTUDIA"),
  get_results(modelo_1.2, "DISCAPACIDAD_VICTIMA"),
  get_results(modelo_1.3, "SEXO_AGRESOR"),
  get_results(modelo_1.4, "VINCULO_AGRESOR_VICTIMA")
)

# Ordenar resultados por PR descendente
results <- results %>%
  mutate(Variable = fct_reorder(Variable, PR))

# Crear el gráfico
ggplot(results, aes(x = Variable, y = PR)) +
  geom_point(size = 3, color = "darkblue") +
  geom_errorbar(aes(ymin = LowerCI, ymax = UpperCI), width = 0.2, color = "darkblue") +
  coord_flip() +
  geom_hline(yintercept = 1, linetype = "dashed", color = "red") +
  scale_y_log10(breaks = c(0.1, 0.5, 1, 2, 5, 10), 
                labels = c("0.1", "0.5", "1", "2", "5", "10")) +
  labs(title = "Razón de Prevalencia e Intervalos de Confianza",
       subtitle = "Modelos de regresión de Poisson",
       x = "Variables",
       y = "Razón de Prevalencia (escala logarítmica)") +
  theme_minimal() +
  theme(
    plot.title = element_text(face = "bold", size = 16),
    plot.subtitle = element_text(face = "italic", size = 12),
    axis.title = element_text(face = "bold"),
    axis.text = element_text(size = 10),
    panel.grid.major.y = element_blank(),
    panel.grid.minor = element_blank()
  ) +
  annotate("text", x = Inf, y = -Inf, label = "La línea roja punteada indica RP = 1", 
           hjust = 1.1, vjust = -0.5, color = "red", fontface = "italic")
```

1. SEXO_AGRESOR:
   - Tiene la razón de prevalencia (RP) más alta, alrededor de 11-12.
   - El intervalo de confianza es relativamente estrecho y no incluye el 1.
   - Interpretación: Cuando el agresor es hombre, el riesgo de violencia sexual es aproximadamente 11-12 veces mayor comparado con cuando el agresor es mujer.

2. VINCULO_AGRESOR_VICTIMA:
   - RP cercana a 2.5.
   - Intervalo de confianza muy estrecho, indicando una estimación precisa.
   - Interpretación: Por cada unidad de aumento en la escala de vínculo agresor-víctima, la probabilidad de violencia sexual aumenta aproximadamente 2.5 veces.

3. ESTUDIA:
   - RP ligeramente superior a 1.5.
   - Intervalo de confianza estrecho y no incluye el 1.
   - Interpretación: Las personas que estudian tienen aproximadamente 1.5 veces más probabilidad de reportar violencia sexual en comparación con las que no estudian.

4. DISCAPACIDAD_VICTIMA:
   - RP ligeramente superior a 1, cerca de 1.2.
   - Intervalo de confianza que apenas supera el 1.
   - Interpretación: Las personas con discapacidad tienen un riesgo ligeramente mayor (alrededor de 1.2 veces) de sufrir violencia sexual, pero el efecto es pequeño y cercano a la no significancia.

Conclusiones generales:
- El sexo del agresor es el factor más fuertemente asociado con la violencia sexual, con un efecto muy grande.
- El vínculo entre agresor y víctima es el segundo factor más importante.
- El hecho de estudiar también está asociado con un mayor riesgo, aunque en menor medida.
- La discapacidad de la víctima tiene una asociación débil con el riesgo de violencia sexual.

La línea roja punteada en 1 ayuda a visualizar fácilmente qué factores tienen un efecto significativo (aquellos cuyo intervalo de confianza no cruza esta línea).

Este gráfico mejorado permite una comparación visual más clara entre las variables y destaca la magnitud relativa de sus efectos. La escala logarítmica en el eje X facilita la visualización de razones de prevalencia que varían en órdenes de magnitud.


# Modelos bivariados
```{r}
library(sandwich)
library(lmtest)
library(ggplot2)
library(dplyr)

# Función para ajustar modelo de Poisson robusto y obtener razones de prevalencia
fit_robust_poisson <- function(formula, data) {
  model <- glm(formula, family = poisson(), data = data)
  coef_robust <- coeftest(model, vcov = sandwich)
  
  # Extraer razones de prevalencia e intervalos de confianza
  pr <- exp(coef_robust[, "Estimate"])
  lower_ci <- exp(coef_robust[, "Estimate"] - 1.96 * coef_robust[, "Std. Error"])
  upper_ci <- exp(coef_robust[, "Estimate"] + 1.96 * coef_robust[, "Std. Error"])
  
  return(data.frame(Variable = rownames(coef_robust), PR = pr, LowerCI = lower_ci, UpperCI = upper_ci))
}

# Ajustar modelos bivariados
model1 <- fit_robust_poisson(VIOLENCIA_SEXUAL_BINARIA ~ SEXO_AGRESOR + VINCULO_AGRESOR_VICTIMA, Data_Final)
model2 <- fit_robust_poisson(VIOLENCIA_SEXUAL_BINARIA ~ SEXO_AGRESOR + ESTUDIA, Data_Final)
model3 <- fit_robust_poisson(VIOLENCIA_SEXUAL_BINARIA ~ SEXO_AGRESOR + DISCAPACIDAD_VICTIMA, Data_Final)
model4 <- fit_robust_poisson(VIOLENCIA_SEXUAL_BINARIA ~ VINCULO_AGRESOR_VICTIMA + ESTUDIA, Data_Final)
model5 <- fit_robust_poisson(VIOLENCIA_SEXUAL_BINARIA ~ VINCULO_AGRESOR_VICTIMA + DISCAPACIDAD_VICTIMA, Data_Final)

# Combinar resultados
results <- rbind(model1, model2, model3, model4, model5)
results <- results[results$Variable != "(Intercept)", ]

# Crear el gráfico
ggplot(results, aes(x = reorder(Variable, PR), y = PR)) +
  geom_point(size = 3, color = "darkblue") +
  geom_errorbar(aes(ymin = LowerCI, ymax = UpperCI), width = 0.2, color = "darkblue") +
  coord_flip() +
  geom_hline(yintercept = 1, linetype = "dashed", color = "red") +
  scale_y_log10(breaks = c(0.5, 1, 2, 5, 10), 
                labels = c("0.5", "1", "2", "5", "10")) +
  labs(title = "Razón de Prevalencia e Intervalos de Confianza",
       subtitle = "Modelos bivariados de regresión de Poisson con variaciones robustas",
       x = "Variables",
       y = "Razón de Prevalencia (escala logarítmica)") +
  theme_minimal() +
  theme(
    plot.title = element_text(face = "bold", size = 16),
    plot.subtitle = element_text(face = "italic", size = 12),
    axis.title = element_text(face = "bold"),
    axis.text = element_text(size = 10),
    panel.grid.major.y = element_blank(),
    panel.grid.minor = element_blank()
  ) +
  annotate("text", x = Inf, y = -Inf, label = "La línea roja punteada indica RP = 1", 
           hjust = 1.1, vjust = -0.5, color = "red", fontface = "italic")
```



```{r}
library(sandwich)
library(lmtest)
library(ggplot2)
library(dplyr)
library(knitr)

# Función para ajustar modelo de Poisson robusto y obtener razones de prevalencia
fit_robust_poisson <- function(formula, data) {
  model <- glm(formula, family = poisson(), data = data)
  coef_robust <- coeftest(model, vcov = sandwich)
  
  # Extraer razones de prevalencia e intervalos de confianza
  pr <- exp(coef_robust[, "Estimate"])
  lower_ci <- exp(coef_robust[, "Estimate"] - 1.96 * coef_robust[, "Std. Error"])
  upper_ci <- exp(coef_robust[, "Estimate"] + 1.96 * coef_robust[, "Std. Error"])
  
  results <- data.frame(Variable = rownames(coef_robust), PR = pr, LowerCI = lower_ci, UpperCI = upper_ci)
  
  # Calcular AIC
  aic <- AIC(model)
  
  return(list(results = results, aic = aic, model = model))
}

# Ajustar modelos bivariados
model1 <- fit_robust_poisson(VIOLENCIA_SEXUAL_BINARIA ~ SEXO_AGRESOR + VINCULO_AGRESOR_VICTIMA, Data_Final)
model2 <- fit_robust_poisson(VIOLENCIA_SEXUAL_BINARIA ~ SEXO_AGRESOR + ESTUDIA, Data_Final)
model3 <- fit_robust_poisson(VIOLENCIA_SEXUAL_BINARIA ~ SEXO_AGRESOR + DISCAPACIDAD_VICTIMA, Data_Final)
model4 <- fit_robust_poisson(VIOLENCIA_SEXUAL_BINARIA ~ VINCULO_AGRESOR_VICTIMA + ESTUDIA, Data_Final)
model5 <- fit_robust_poisson(VIOLENCIA_SEXUAL_BINARIA ~ VINCULO_AGRESOR_VICTIMA + DISCAPACIDAD_VICTIMA, Data_Final)

# Combinar resultados para el gráfico
results_plot <- rbind(model1$results, model2$results, model3$results, model4$results, model5$results)
results_plot <- results_plot[results_plot$Variable != "(Intercept)", ]

# Crear el gráfico
ggplot(results_plot, aes(x = reorder(Variable, PR), y = PR)) +
  geom_point(size = 3, color = "darkblue") +
  geom_errorbar(aes(ymin = LowerCI, ymax = UpperCI), width = 0.2, color = "darkblue") +
  coord_flip() +
  geom_hline(yintercept = 1, linetype = "dashed", color = "red") +
  scale_y_log10(breaks = c(0.5, 1, 2, 5, 10), 
                labels = c("0.5", "1", "2", "5", "10")) +
  labs(title = "Razón de Prevalencia e Intervalos de Confianza",
       subtitle = "Modelos bivariados de regresión de Poisson con variaciones robustas",
       x = "Variables",
       y = "Razón de Prevalencia (escala logarítmica)") +
  theme_minimal() +
  theme(
    plot.title = element_text(face = "bold", size = 16),
    plot.subtitle = element_text(face = "italic", size = 12),
    axis.title = element_text(face = "bold"),
    axis.text = element_text(size = 10),
    panel.grid.major.y = element_blank(),
    panel.grid.minor = element_blank()
  ) +
  annotate("text", x = Inf, y = -Inf, label = "La línea roja punteada indica RP = 1", 
           hjust = 1.1, vjust = -0.5, color = "red", fontface = "italic")


# Modificar la creación de la tabla de resultados
table_results <- data.frame(
  Modelo = c("SEXO_AGRESOR + VINCULO_AGRESOR_VICTIMA",
             "SEXO_AGRESOR + ESTUDIA",
             "SEXO_AGRESOR + DISCAPACIDAD_VICTIMA",
             "VINCULO_AGRESOR_VICTIMA + ESTUDIA",
             "VINCULO_AGRESOR_VICTIMA + DISCAPACIDAD_VICTIMA"),
  AIC = c(model1$aic, model2$aic, model3$aic, model4$aic, model5$aic),
  IC_SEXO_AGRESOR = c(format_ci(model1$results$LowerCI[2], model1$results$UpperCI[2]),
                      format_ci(model2$results$LowerCI[2], model2$results$UpperCI[2]),
                      format_ci(model3$results$LowerCI[2], model3$results$UpperCI[2]),
                      NA,
                      NA),
  IC_VINCULO_AGRESOR_VICTIMA = c(format_ci(model1$results$LowerCI[3], model1$results$UpperCI[3]),
                                 NA,
                                 NA,
                                 format_ci(model4$results$LowerCI[2], model4$results$UpperCI[2]),
                                 format_ci(model5$results$LowerCI[2], model5$results$UpperCI[2])),
  IC_ESTUDIA = c(NA,
                 format_ci(model2$results$LowerCI[3], model2$results$UpperCI[3]),
                 NA,
                 format_ci(model4$results$LowerCI[3], model4$results$UpperCI[3]),
                 NA),
  IC_DISCAPACIDAD_VICTIMA = c(NA,
                              NA,
                              format_ci(model3$results$LowerCI[3], model3$results$UpperCI[3]),
                              NA,
                              format_ci(model5$results$LowerCI[3], model5$results$UpperCI[3]))
)

# Mostrar la tabla
print(kable(table_results, caption = "Resultados de los modelos bivariados: AIC e Intervalos de Confianza de la Razón de Prevalencia"))
```


# Modelos multivariados

```{r}
fm <- glm(VIOLENCIA_SEXUAL_BINARIA~., data = Data_Final, family = poisson(link = "log"), na.action = "na.fail")

models <- dredge(fm)
models
```

```{r}
# Mejor modelo
modelo_best <- get.models(models, 1)[[1]]
summary(modelo_best)
```

```{r}
plot(modelo_best)
```
